【裁判字號】    90,易,3231
【裁判日期】    901226
【裁判案由】    詐欺
【裁判全文】
臺灣板橋地方法院刑事判決                          九十年度易字第三二三一號
    公  訴  人  臺灣板橋地方法院檢察署檢察官
    被      告  乙○○
右列被告因詐欺案件，經檢察官提起公訴（九十年度偵緝字第九九九號），本院判決
如左：
    主  文
乙○○以詐術得財產上不法之利益，處有期徒刑參月，如易科罰金，以參佰元折算壹
日。
    事  實
一、乙○○明知已無清償債務之能力，且無意給付車租，竟意圖為自己不法之利益，
    於民國（下同）八十九年七月二十八日，前往設址臺北縣新莊市○○路六○一號
    一樓「永聯小客車租賃有限公司」（代表人甲○○，下稱永聯公司），向該公司
    佯稱欲租用自用小客車，並會如期給付租金，致使永聯公司代表人甲○○陷於錯
    誤，而將車號ＦＦ─四二○○號自用小客車租予乙○○，惟乙○○取得該車後，
    竟未如期給付租金，猶繼續使用該車，而取得相當於租金之財產上不法利益，嗣
    於九十年初農曆年過後某日乙○○將該車停放在路邊被拖吊，乙○○仍未與永聯
    公司聯繫，經該公司代表人甲○○多次催討，乙○○仍避不見面，永聯公司始悉
    受騙而提出告訴，惟上開車輛因積欠違規及保管費用四萬餘元現仍在中和拖吊場
    保管中未能領回。
二、案經永聯公司訴由臺灣板橋地方法院檢察署檢察官偵查起訴。
    理  由
一、被告於前述時地租車向告訴人公司租車，及租車後未依約定支付車租及還車之事
    實，業經告訴代表人甲○○於偵查中檢察官訊問時及本院審理中指訴甚詳，並有
    汽車出租約定切結書影本、被告之駕駛執照影本、告訴人公司之營利事業登記證
    影本各一份在卷可資佐證，雖被告於偵審中均否認有詐欺得利犯行，於偵查中檢
    察官訊問時辯稱：我是因還沒找到工作，所以沒有付錢，後來車子被偷了，就沒
    還車云云；於本院審理中再辯稱：八十九年八月五日左右我有去付過本案車租一
    萬二千元，連同之前承租已還的車輛一共給付二萬二千元車租，車沒有牽回去，
    我有多次打電話給告訴人公司，告訴人都不在，也沒有辦法接通告訴代表人之行
    動電話云云。惟查：
    (1)被告於九十年初農曆年過後某日，將前開車輛停在路邊後下南部工作，業經被
      告於本院審理中供承明確（本院九十年十二月十九日審判筆錄），如該車停放
      路邊不見，當可能係遭拖吊，被告為領有職業小型車駕駛執照之人，其智識程
      度衡諸常情當無可能不知可電話查詢有無被拖吊，縱誤以為遭竊，亦無既未向
      警方報案，復未通知告訴人公司之理，是其所辯誤以為車輛遭竊云云，有違常
      理，顯不足採。
    (2)被告於本院審理時翻稱承租本案車輛已付一萬二千元車租云云，然觀諸被告於
      偵查中供稱：「（問：這台車你有無付車租？）這台車我沒有付。那是之前租
      的另一台車有付二萬多元車租」（九十年八月十日之檢察官訊問筆錄）等語；
      及於本院審理中：「（問：之前那部車子有還否？）有的，租沒幾天就還了，
      還的時候付一萬二千元，之前租車時我就有付一萬元，還了以後才再行租本案
      車子」（本院九十年十月三十一日訊問筆錄）等語，參照告訴代表人甲○○所
      指稱：「之前他租過一部天王星，天王星一共交付租金二萬二千元，我還幫他
      交了好幾張紅單，算起來該車輛還欠我租金，這輛喜美車子的租金被告都沒有
      給付」（本院九十年十一月二十一日訊問筆錄）等語，互核以觀，被告前開所
      辯於承租本案車輛已付一萬二千元車租云云，與事實不符，顯係卸責之詞。
    (3)被告原居住在告訴人公司隔壁巷內，親自前往告訴人公司租車，告訴人公司開
      店營業迄今，告訴代表人亦隨身帶有二支行動電話開機供聯絡一節，業據告訴
      代表人甲○○於審理中陳述明確，且為被告所不爭執，足認被告對告訴人公司
      坐落位置知之甚詳，焉有可能長達數月無法通知告訴人公司？又被告如有意聯
      絡告訴代表人，豈有長達數月仍無法連絡上？是被告所辯無法聯絡告訴代表人
      云云，無非臨訟卸責之詞，不足採信。
    (4)再參以被告於偵查中自承：自五、六年前即未住在戶籍地等語，然其於汽車出
      租約定切結書中，仍僅留有戶籍地之地址、電話，猶見其租車之初主觀上即有
      詐欺得利之意圖甚明。
    綜上所述，被告所辯均無足採，本件事證明確，被告犯行堪以認定。
二、核被乙○○所為，係犯刑法第三百三十九條第二項之詐欺得利罪。審酌被告迄今
    仍未能繳納罰款及保管費用向拖吊場取回承租車輛返還告訴人，亦未支付積欠之
    車租，及其品行、生活狀況、智識程度、犯罪所得利益，及犯罪後態度等一切情
    狀，量處如主文所示之刑，以示懲戒。又被告行為後，刑法第四十一條業於九十
    年一月十日修正公布，並於同年月十二日生效，其中就得易科罰金之罪之範圍，
    由舊法所定之「犯最重本刑為三年以下有期徒刑以下之刑之罪，而受六月以下有
    期徒刑或拘役之宣告」者，擴張為新法所定之「犯最重本刑為五年以下有期徒刑
    以下之刑之罪，而受六月以下有期徒刑或拘役之宣告」者，本件被告所犯之詐欺
    得利罪，既屬「最重本刑為五年以下有期徒刑以下之刑之罪」，且其宣告刑亦屬
    「六月以下有期徒刑之宣告」者，爰適用修正後之刑法第四十一條第一項規定，
    併為易科罰金之諭知，附此敘明。
三、依刑事訴訟法第二百九十九條第一項前段，刑法第二條第一項前段、第三百三十
    九條第二項、第一項、第四十一條第一項，罰金罰鍰提高標準條例第一條前段、
    第二條，判決如主文。
本案經檢察官謝岳龍到庭執行職務。
中      華      民      國    九十      年     十二     月    二十六    日
                              臺灣板橋地方法院刑事第二庭
                                      法  官  梁宏哲
右正本證明與原本無異
如不服本判決應於送達後十日內向本院提出上訴狀
                                      書記官  周百川
中      華      民      國    九十      年     十二     月    二十六    日
附錄本案論罪科刑法條全文：
中華民國刑法第三百三十九條
意圖為自己或第三人不法之所有，以詐術使人將本人或第三人之物交付者，處五年以
下有期徒刑、拘役或科或併科一千元以下罰金。
以前項方法得財產上不法之利益或使第三人得之者，亦同。
前二項之未遂犯罰之。


司法院資訊處製作；財團法人民間司法改革基金會備份。
